臺灣板橋地方法院交通事件裁定　　　　100年度交聲字第976號
原處分機關　交通部公路總局臺北區監理所
聲明異議人　賴志銘
即受處分人
上列受處分人因違反道路交通管理處罰條例案件，對於交通部公
路總局臺北區監理所中華民國100 年3 月10日所為之北監營裁字
第裁40-DB0000000號處分（原舉發通知單號：第DB0000000 號）
，聲明異議，本院裁定如下：
    主  文
原處分撤銷，由原處分機關依法另為適當之處分。
    理  由
一、原處分以：本件受處分人即異議人賴志銘為桃園縣政府警察
    局桃園分局員警填製第DB0000000 號舉發違反道路交通管理
    事件通知單，舉發其有於民國（下同）99年9 月3 日11時2
    分許，騎乘車牌號碼199-DDE 號重型機車，在桃園市○○○
    ○○路口處，有違反道路交通管理處罰條例第60條第1 項之
    「違反處罰條例之行為，拒絕停車接受稽查而逃逸」此一違
    規事實；上開違規，異議人並應於99年10月6 日前至交通部
    公路總局臺北區監理所（即原處分機關）到案。案經移送原
    處分機關辦理，嗣認異議人如上行為屬實，且逾越應到案期
    限60日以上而未到案，即依道路交通管理處罰條例第60條第
    1 項、第63條第1 項第1 款【按：原處分未及記載「第1 款
    」，附此說明】暨道路交通管理事件統一裁罰基準表等規定
    ，逕行裁處異議人罰鍰新臺幣（下同）4,500 元，並記違規
    點數1 點。
二、本件異議人聲明不服意旨則稱：本件違規日即99年9 月3 日
    適為伊就讀之萬能科技大學開學時間，伊住樹林區，因而不
    太熟悉該校路線，伊於當日騎車行經三民路時，跟著前方一
    輛小客車一同在黃燈時闖過去，當時在三民路是有警察攔車
    ，但伊以為警察是攔前方之小客車，因為伊與該小客車是一
    起闖黃燈，之後那輛小客車很快就被放走，伊也因此被開罰
    單，但伊並非故意不接受稽查，而是伊誤認員警係攔停伊前
    方之小客車，故伊就從那輛小客車旁繞了過去；之前伊有張
    未依規定兩段式左轉的罰單也已經繳清，伊有固定工作，亦
    非無力繳納罰鍰，本件伊並非不到案說明，是伊並不知道有
    此一拒絕停車接受稽查而逃逸之罰單等語。
三、經查：
(一)、按道路交通管理處罰條例所定之罰鍰、記點、吊扣或吊銷駕
    駛執照、行車執照等之處罰，皆係交通監理主管機關基於行
    政機關地位，對行為人違反秩序行為之裁罰性行政處分，此
    為行政機關（交通監理主管機關）就行為人違反該條例規定
    行政法上義務之特定具體事件（交通違規）所為之行政行為
    ，且對外直接發生公法上之法律效果。是以，監理機關對行
    為人之交通違規予以裁罰，應依行政罰法第1 條前段規定適
    用行政罰法。又按違反行政法上義務之行為非出於故意或過
    失者，不罰，行政罰法第7 條定有明文。準此，在具體行政
    事件中，行政法上之行為義務人有無因故意或過失而違反行
    政法上義務之行為，其事實應憑證據認定；反之，無證據即
    不得推論行為人有違反行政法上之義務，而令受行政處罰。
    故該處行政罰之事件，應先由行政機關就其主管權限踐行相
    關作為程序，以及人民應受處罰之客觀違反法令行為，負證
    明之責；倘若受處分人就行政機關已為相當證明之前開事項
    ，有主張欠缺主觀歸責條件或其他客觀情事之抗辯，則須就
    其所辯提出反證，合先敘明。
(二)、查本件原處分機關認定異議人有首開所述「違反處罰條例之
    行為，拒絕停車接受稽查而逃逸」之違規事實，並於100 年
    3 月10日作成北監營裁字第裁40-DB0000000號裁決書，裁處
    異議人罰鍰4,500 元、記違規點數1 點；上述裁決書，則於
    100 年3 月16日送達至異議人之住所地即「新北市○○區○
    ○街1 段289 巷5 之1 號」處所，由上址之同居人賴文燦簽
    名收受一節，固有前揭裁決書及送達證書各1 件（均影本）
    附卷可稽。
(三)、惟細究原處分機關作出如上交通裁罰，其所據事證，僅見有
    100 年3 月16日違規查詢報表、100 年3 月28日違規查詢報
    表與裁決查詢報表等列印資料（參本院卷），此詳閱原處分
    機關移請本院辦理前揭聲明異議全案提附相關書據材料，甚
    明。再，衡諸異議人如上聲明情詞，可知其對於為警舉發首
    開違規事實一節，已呈現不服之表示，且未有收悉如上違規
    舉發通知單等情事，顯然異議人就本案舉發違規事實之真偽
    ，尚存有爭執，則本件異議人究否有首開所稱駕車違反道路
    交通管理處罰條例之行為，拒絕停車接受稽查而逃逸此一違
    規情節，又前述違規事實，其所為舉發法定程式如何，自均
    屬有疑而猶待查明。且按行政罰之裁處程序，依其程序可分
    不同之階段，有裁處前、裁處中及裁處後等不同之程序；裁
    處前者，為關於行政罰立項等有關之程序；裁處中者，泛指
    立項後，當事人意見陳述、聽證、機關調查以及人民綜合性
    之參與等；裁處後者，則指為處分成立後處分書之送達通知
    、救濟，以及處分內容之具體實現等綜合過程是。而交通違
    規事件之裁處程序，亦應同等視之；就本案所謂裁處中程序
    者，主要係在違規行為人向裁罰機關陳述意見之程序，暨裁
    罰機關就舉發違規事實所應擔負之事證調查作為程序等。況
    且，裁罰機關就交通違規事件之調查程序，旨在尋得充足事
    證，供為確認被舉發之違規行為人有無違反行政法上義務事
    實存在，據此決定是否應作出行政裁罰。然而，綜觀本件全
    案卷證，均未見有何違規事證附卷供為稽考，是原處分機關
    所為如上裁決，已屬有認定違規事實不依證據之重大違誤。
    準此，原處分機關就本件異議人有為警填單舉發旨揭違規事
    實，惟關於本案違規行為經歷暨填單舉發過程等重要事項，
    其所憑事證皆屬闕漏，復未見有何詳查確切事實真偽，並為
    適切說明之舉措，堪認原處分機關就本案異議人指摘不服之
    交通違規科處行政罰事件，並未善盡裁罰前之應予查證作為
    義務。從而，原處分機關未踐行行為事實不清之法律後果修
    補，甚明。據上，其對於本案交通違規行為人即異議人賴志
    銘應受首揭行政裁罰之客觀事實真偽所應擔負之證明責任，
    容有未足。
(四)、綜前所論，本件原處分機關所為旨揭交通裁決，既存有如上
    不依證據認定事實之重大明顯疵議，原處分即難予支持，自
    應由本院裁定將原處分予以撤銷；又為尊重原處分機關於本
    件撤銷後，就查得之行為事實態樣，所具有之唯獨行政裁量
    權限，應並諭由原處分機關查明後，依法另為適當之處分。
四、據上論斷，應依道路交通事件處理辦法第19條，裁定如主文
    。
中    華    民    國   100    年    4     月    11    日
                       交通法庭法  官   黎錦福
上列正本證明與原本無異。
如不服本裁定，應於裁定送達後5 日內敘明抗告理由，向本院提
出抗告狀。
                               書記官   蔡麗春
中    華    民    國   100    年    4     月    11    日